臺灣板橋地方法院刑事判決　　　　　　　93年度訴字第2031號
公　訴　人　臺灣板橋地方法院檢察署檢察官
被　　　告　丁○○
上列被告因詐偽造文書等案件，經檢察官提起公訴（93年度偵緝
字第953號），本院判決如下：
    主  文
丁○○共同行使偽造私文書，足以生損害於公眾及他人，累犯，
處有期徒刑捌月。簡美月身分證上之甲○○照片壹紙、「簡美月
」名義之印章壹枚、中華商業銀行台北分行92年1 月13日「簡美
月」名義之存款總約定書上「簡美月」署名壹枚、印文枚及印
鑑卡貳紙上「簡美月」署名貳枚、印文枚均沒收。
    事  實
一、丁○○前於民國（下同）87年間因煙毒案件，經臺灣高等法
    院判處有期徒刑3 年2 月確定，自87年12月4 日起算執行，
    於89年6 月23日假釋付保護管束，至91年1 月16日假釋期滿
    未經撤銷，其未經執行之刑，以已執行論，竟仍不知悛悔，
    於92年1 月12日13時許，因誤打電話至網際先鋒集成公司（
    設台北縣三重市○○路45號1 樓，負責人戊○○）予櫃台職
    員乙○○接聽，而得知戊○○要支付房租（按該址出租人為
    陳源壽），遂與其當時女友丙○○（另案偵查）基於意圖為
    自己不法所有之犯意聯絡，由丁○○駕駛5R-4332 號自用小
    客車載同丙○○於同日稍後前往網際先鋒集成公司外（丁○○則駕駛上開自用小客車在外等候），再由丙○○向乙○○
    冒稱其係房東之姪女，前來收取房租云云，致乙○○信以為
    真，並因之陷於錯誤，而交付均以戊○○為發票人，面額均
    為新台幣（下同）35000 元，均以中華商業銀行台北分行為
    付款人，發票日各為92年1 月1 日、2 月1 日，票號為AC00
    00000 、AC0000000 之支票各乙紙予丙○○收受，丙○○即
    於返回上開自用小客車內時，逕將上開2 紙支票交予丁○○
    。
二、丁○○於詐欺取得上開2 紙支票後，即於92年1 月13日，在
    台北市某不詳地點，與甲○○（另案偵查）基於行使變造身
    分證及行使偽造私文書之犯意聯絡，雙方約定以3000元為代
    價，由丁○○先駕駛上開自用小客車載同甲○○前往台北市
    ○○路上某刻印店，利用不知情之第3 人偽造「簡美月」名
    義之印章乙枚，再載同甲○○前往台北市○○○路372 號中
    華商業銀行台北分行，由丁○○交付上開票號AC0000000 支
    票乙支予甲○○，並由甲○○持其先前所拾獲侵占入己之簡
    美月身分證乙枚（因甲○○當時另案遭通緝中，故前已委託
    其友人「阿堯」將上開身分證變造換貼為甲○○本人之照片
    ，惟與丁○○無涉），冒稱其係簡美月本人（按丁○○本人
    則在上開銀行外之上開自用小客車上等候），即在中華商業
    銀行台北分行92年1 月13日開戶存款總約定書乙紙及印鑑卡
    2 紙之私文書上，接續偽造「簡美月」名義之署名各乙枚、
    2 枚及印文各3 枚、3 枚，再持向中華商業銀行台北分行行
    員申請活期儲蓄存款帳戶，以為行使，同時將上開支票乙紙
    交付該行員欲存入兌現票款，足以生損害於戶政機關對身分
    證管理、中華商業銀行對帳戶申請管理之正確性及簡美月本
    人。嗣因陳源壽於92年1 月13日上午前往網際先鋒集成公司
    欲收取房租時，始經查知上情，再由戊○○向中華商業銀行
    台北分行告知上情，並報警當場查獲甲○○及在銀行外上開
    自用小客車內等候之丁○○，而未能冒領取得上開票款，並
    扣得上開2 紙支票（均據戊○○領回）。
三、案經戊○○訴由台北市政府警察局中山分局報請臺灣板橋地
    方法院檢察署檢察官偵查起訴。
    理  由
一、訊據被告丁○○固坦承右揭事實一、之犯行，惟矢口否認其
    餘犯行，辯稱：上開2 紙支票係伊叫另一位女子前往詐取，
    並非丙○○其人，且伊當時以3000元之代價委託甲○○出面
    申請上開帳戶，並將上開票號AC728379支票乙紙存入兌現票
    款時，並不知甲○○係要行使上開經變造之簡美月身分證及
    偽造「簡美月」名義之上開私文書申請上開帳戶云云。經查
    ：
    (一)被告右揭事實一、之犯行，業據被告於本院審理時坦承不
      諱，核與告訴人戊○○迭次於警詢及偵查中指訴之情節、
      證人乙○○迭次於警詢、偵查中及本院審理時證述之情節
      、證人陳源壽、甲○○2 人迭次於警詢及偵查中證述之情
      節及證人丙○○於本院審理時及臺灣板橋地方法院檢察署
      94年度偵緝字第799 號案件偵查中供述之情節，均相符合
      ，復有上開支票影本2 紙及業據告訴人戊○○領回上開2
      紙支票之贓物認領保管單乙紙，在卷可稽，足堪認定。雖
      被告於本院審理時辯稱其當時所指使冒稱房東姪女前往詐
      取上開2 紙支票之女子，並非丙○○其人云云，惟經被告
      於右揭時地指使前往詐取上開2 紙支票之女子，係被告當
      時之女友丙○○乙節，不僅業據丙○○本人迭次於本院審
      理時及臺灣板橋地方法院檢察署94年度偵緝字第799 號案
      件偵查中供承屬實，且丙○○當時既身為被告至親之女友
      關係，並對當時前往詐取上開2 紙支票之經過，亦詳細供
      述在卷，顯非其臨訟杜撰之詞，而衡諸一般常情，丙○○
      亦無為被告所辯稱上開女子其人頂替上開詐欺犯行之必要
      及可能，是被告上開所辯，顯係事後迴護丙○○之詞，自
      不足採信，至為顯然。被告右揭事實一、之犯行已臻明確
      ，應予依論科。
    (二)被告於右揭時地詐欺取得上開2 紙支票後，即以3000元之
      代價，由被告先駕駛上開自用小客車載同甲○○前往台北
      市○○路上某刻印店，利用不知情之第3 人刻印「簡美月
      」名義之印章乙枚，再載同甲○○前往中華商業銀行台北
      分行，由被告交付上開票號AC0000000 支票乙支予甲○○
      ，並由甲○○持上開簡美月身分證乙枚，冒稱其係簡美月
      本人，即在中華商業銀行台北分行92年1 月13日開戶存款
      總約定書乙紙及印鑑卡2 紙之私文書上，接續簽署、蓋用
      「簡美月」名義之署名各乙枚、2 枚及印文各3 枚、3 枚
      ，再持向中華商業銀行台北分行行員申請活期儲蓄存款帳
      戶，以為行使，同時將上開支票乙紙交付該行員欲存入兌
      現票款等情，業據被告迭次於警詢、偵查中及本院審理時
      均供承屬實，核與證人甲○○迭次於警詢、偵查中及本院
      審理時證述之情節相符，復有扣案之上開2 紙支票影本、
      變造換貼甲○○本人照片之簡美月身分證乙枚及中華商業
      銀行台北分行92年1 月13日開戶存款總約定書乙紙、印鑑
      卡2 紙，在卷可稽，足堪認定。又上開簡美月身分證上照
      片業據甲○○前已委託「阿堯」變造換貼為其本人照片乙
      枚，甲○○並於右揭時地先利用不知情之第3 人偽造「簡
      美月」名義之上開印章乙枚，再由甲○○於右揭時地持上
      開變造之簡美月身分證及偽造之簡美月印章，向中華商業
      銀行台北分行行員冒稱其係簡美月本人，而接續在中華商
      業銀行台北分行92年1 月13日之上開存款總約定書乙紙及
      印鑑卡2 紙私文書上各偽造「簡美月」之署名各乙枚、2
      枚及印文各3 枚、3 枚，再持向中華商業銀行台北分行行
      員申請活期儲蓄存款帳戶，以為行使等情，亦據證人甲○○迭次於警詢、偵查中及本院審理時證述綦詳，並為被告
      迭次於警詢、偵查中及本院審理時所不否認在卷，並有扣
      案之上開變造換貼甲○○本人照片之簡美月身分證乙枚及
      中華商業銀行台北分行92年1 月13日存款總約定書乙紙、
      印鑑卡2 紙可佐，亦堪認定。雖被告辯稱其委託甲○○開
      戶存入上開票號AC728379支票兌現時，並不知甲○○要冒
      用簡美月之名義，亦不知甲○○有偽造上開「簡美月」名
      義之印章乙枚及在中華商業銀行台北分行92年1 月13日上
      開存款總約定書、印鑑卡上偽造「簡美月」之署名及印文
      云云。惟上開票號AC728379支票係被告於右揭時地所詐欺
      贓物乙節，業據被告於本院審理時坦承不諱，並據本院認
      定明確在卷，有如上述，則被告事後為兌領取得上開票號
      AC728379支票之票款，既不敢逕以自己名義前往銀行提示
      兌領，而以3000元之代價委託甲○○其人出面開戶提示兌
      領，足證被告於當時顯有唯恐其因提示上開票號AC728379
      支票後，有遭警方循線查悉上情之預見，至為灼然。茲甲○○於右揭時地以3000元為代價，受被告之委託，前往中
      華商業銀行台北分行申請上開活期儲蓄存款帳戶時，不僅
      未以其個人「甲○○」之真正名義辦理，反以冒用「簡美
      月」其人之名義行之，足證甲○○於右揭時地前往中華商
      業銀行台北分行申請上開活期儲蓄存款帳戶時，其應已知
      悉上開票號AC728379支票乙紙，係屬被告因上開詐欺取得
      之贓物，否則甲○○於右揭時地既係有償（即上開3000元
      之代價）幫被告提示兌領上開票號AC728379支票乙紙，且
      至金融機構申請帳戶使用，亦非屬刑事偵查犯罪之機關，
      衡諸一般常情，甲○○應逕以其本人名義申請開戶兌現上
      開票號AC728379支票，始為合理，而上開票號AC72 8379
      支票乙紙，不僅係被告於甲○○申請上開活期儲蓄存款帳
      戶之前一日即92年1 月12日上午始行詐欺取得之贓物，已
      如上述，且被告所涉上開詐欺犯行，當時除被告與其當時
      女友丙○○2 人知悉之外，即別無其他第3 人知悉上情，
      而甲○○於本院審理時亦證稱其並不認識丙○○其人，則
      甲○○於右揭時地之所以得以事先知悉上開票號AC728379
      支票乙紙係屬贓物乙節，顯應係經由被告本人之告知，捨
      此即別無他途，至為顯然。又被告於右揭時地雖係以上開
      3000元之代價委託甲○○前往開戶兌現上開票號AC728379
      支票，惟按社會上一般常人通常均會保有本人名義之印章
      在身，以便隨時取用之需，而本件甲○○於右揭時地若果
      係以其本人之名義申請開戶兌領上開票號AC728379支票云
      云，則被告焉有需先另外載同甲○○前往台北市○○路上
      刻印印章之必要，且被告先後於甲○○下車前往刻印印章
      及開戶兌領上開票號AC728379支票時，復均未同時在場陪
      同，即逕將上開票號AC728379支票乙紙交予甲○○處理，
      而不擔心甲○○從中取巧挪用之虞，顯見被告與甲○○2
      人於右揭時地，其等彼此間應已存有相當之熟識及信賴關
      係，則被告焉有不知甲○○其人於右揭時間有遭另案通緝
      之可能，更遑論不知甲○○係冒用以「簡美月」之名義，
      申請開戶兌領上開票號AC728379支票，至為灼然。被告上
      開所辯，顯係事後卸責之詞，亦不足採信。被告右揭事實
      二、之犯行亦臻明確，應予依法論科。
二、核被告右揭事實一、所為，係犯刑法第339 條第1 項之詐欺
    取財罪；右揭事實二、所為，則係犯刑法第216 條、第212
    條之行使變造身分證罪（按起訴書漏載刑法第216 條、第21
    2 條之行使變造身分證罪之條文）、刑法第216 條、第210
    條之行使偽造私文書罪。公訴人以被告右揭事實一、所為係
    犯刑法第339 條第3 項、第1 項之詐欺取財「未遂」罪嫌云
    云，惟因上開支票在法律上屬支付工具，本身即具有等同於
    現金之價值，被告於右揭時地既已以上開詐術將上開2 紙支
    票取得在手，即應該當詐欺取財「既遂」之要件，而非僅屬
    「未遂」之程度，至於被告事後能否兌領取得上開2 紙支票
    之票款，則屬支票付款之民事票據問題，與本件詐欺取財既
    遂與否，應屬二事，合先敘明。被告偽造「簡美月」名義之
    上開印章乙枚，為其在中華商業銀行台北分行92年1 月13日
    之上開存款總約定書乙紙及印鑑卡2 紙上所偽造「簡美月」
    名義之上開印文各3 枚、3 枚之準備行為；被告在中華商業
    銀行台北分行92年1 月13日存款總約定書乙紙及印鑑卡2 紙
    上所偽造「簡美月」名義之署名各乙枚、2 枚及印文各3 枚
    、3 枚之行為，為其偽造中華商業銀行台北分行92年1 月13
    日之上開存款總約定書乙紙及印鑑卡2 紙私文書之部分行為
    ；被告偽造中華商業銀行台北分行92年1 月13日之上開存款
    總約定書乙紙及印鑑卡2 紙私文書之輕度行為，復為其持向
    中華商業銀行台北分行行員行使中華商業銀行台北分行92年
    1 月13日之上開存款總約定書乙紙及印鑑卡2 紙私文書之高
    度行為所吸收，爰均不另論擬。被告就右揭事實一、及右揭
    事實二、所犯上開各罪，分別與丙○○、甲○○2 人各有犯
    意聯絡及行為分擔，為共同正犯。被告就所犯上開行使變造
    身分證罪與行使偽造私文書罪間，有一行為而觸犯數罪名之
    想像競合關係，為想像競合犯，應依刑法第55條之規定，從
    一重之行使偽造私文書罪處斷。被告就所上開詐欺取財罪與
    行使偽造私文書罪間，復有方法、結果之牽連關係，為牽連
    犯，應依刑法第55條之規定，從一重之行使偽造私文書罪處
    斷。又被告前於87年間因煙毒案件，經臺灣高等法院判處有
    期徒刑3 年2 月確定，自87年12月4 日起算執行，於89年6
    月23日假釋付保護管束，至91年1 月16日期滿假釋未經撤銷
    ，其未經執行之刑以已執行論，此有被告之臺灣高等法院被
    告前案紀錄表乙份可佐，其復於5 年內，再犯有期徒刑以上
    之上開3 罪，均為累犯，應依刑法第47條之規定，均加重其
    刑。爰審酌被告前曾受有期徒刑以執行完畢，竟仍不知悛悔
    ，復於右揭時地與丙○○共同向告訴人戊○○詐欺取得上開
    2 紙支票，並與甲○○共同以上開變造「簡美月」身分證及
    偽造「簡美月」名義私文書之方式，行使上開變造身分證及
    偽造私文書，而欲將上開票號AC728379支票存入兌領，不僅
    足以生損害於戶政機關對身分證管理及中華商業銀行台北分
    行對帳戶開設管理之正確性，並損及簡美月本人、告訴人戊○○之權益及被告犯罪後之態度等一切情狀，量處如主文所
    示之刑，以資儆懲。
三、「簡美月」名義之上開印章乙枚及中華商業銀行台北分行92
    年1 月13日之上開存款總約定書乙紙及印鑑卡2 紙上「簡美
    月」名義之署名各乙枚、2 枚及印文各3 枚、3 枚，均為本
    件共同正犯甲○○所偽造者，業據甲○○供承明確，雖上開
    印章乙枚未據扣押在案，惟既無法證明其已滅失不存，自仍
    應依刑法第219 條之規定，均宣告沒收之。至於扣案之上開
    變造「簡美月」身分證上所換貼甲○○本人照片乙張，則為
    本件共同正犯甲○○所有供上開犯罪所用之物，亦據甲○○
    供承屬實，應依刑法第38條第1 項第2 款之規定，亦宣告沒
    收之。
據上論斷，應依刑事訴訟法第299 條第1 項前段，刑法第28條、
第210 條、第212 條、第216 條、第339 條第1 項、第55條、第
47條、第219 條、第38條第1 項第2 款，罰金罰鍰提高標準條例
第1 條前段，判決如主文。
本案經檢察官陳伯厚到庭執行職務。
中　　華　　民　　國　　94　　年　　7 　　月　　14　　日
                刑事第十六庭  審判長法　官  戴嘉清
                                    法  官  陳信旗
                                    法  官  林晏鵬
以上正本證明與原本無異
如不服本判決應於送達後10日內向本院提出上訴狀
                                    書記官　陳君偉
中　　華　　民　　國　　94　　年　　7 　　月　　14　　日
附錄法條：
中華民國刑法第210條(偽造變造私文書罪)
偽造、變造私文書，足以生損害於公眾或他人者，處五年以下有
期徒刑。
中華民國刑法第212條(偽造變造特種文書罪)
偽造、變造護照、旅券、免許證、特許證及關於品行、能力服務
或其他相類之證書、介紹書，足以生損害於公眾或他人者，處一
年以下有期徒刑、拘役或三百元以下罰金。
中華民國刑法第216條(行使偽造變造或登載不實之文書罪)
行使第條至第條之文書者，依偽造、變造文書或登載不實事項或
使登載不實事項之規定處斷。
中華民國刑法第339條(普通詐欺罪)
意圖為自己或第 3 人不法之所有，以詐術使人將本人或第 3 人
之物交付者，處五年以下有期徒刑、拘役或科或併科1000元以下
罰金。
以前項方法得財產上不法之利益或使第 3 人得之者，亦同。
前二項之未遂犯罰之。
